臺灣臺中地方法院刑事判決　　　　　　　 91年度自字第430號
自　訴　人　波穩特實業有限公司
代　表　人　戊○○
自訴代理人　吳中和律師
被　　　告　青年電器城有限公司
兼 代 表人　丙○○
被　　　告　甲○○
上列被告等因違反著作權法案件，經自訴人提起自訴及追加自訴
，本院判決如下：
    主    文
青年電器城有限公司、丙○○、甲○○均無罪。
    理    由
一、自訴及追加自訴意旨略以：緣案外人元力電器有限公司（下
    稱元力公司）於民國八十八年一月八日向臺中市東興國民小
    學（下稱東興國小）承攬六十四間普通教室視聽工程，其中
    有關「多功能視聽管理系統軟體程式」係由自訴人波穩特實
    業有限公司設計開發，並授權元力公司於該六十四間教室使
    用。嗣於九十年十一月間，東興國小擴建十四間教室，並再
    招標教室視聽工程，而本次工程則由被告青年電器城有限公
    司（下稱青年電器城）得標，被告青年電器城並向被告甲○
    ○購買視聽軟體，委由被告甲○○代為施作上揭工程，旋被
    告青年電器城及其負責人即被告丙○○、被告甲○○明知並
    未取得自訴人之授權，不得任意使用自訴人設計之軟體程式
    ，竟共同基於以重製方法侵害他人著作財產權之犯意聯絡，
    由被告甲○○擅自在承作上開十四間教室視聽工程時，開碼
    重製自訴人設計開發之「多功能視聽管理系統軟體程式」之
    「電話撥接及防盜系統」，與被告甲○○設計之視聽軟體作
    連結使用，以使被告青年電器城及被告丙○○上開承攬工程
    ，得以通過東興國小對該工程要求須與原視聽工程軟體相容
    之檢驗。嗣於九十一年四月三日及同年四月四日，自訴人之
    程式維修工程師丁○○因故前往東興國小維修防盜系統時，
    始查悉自訴人上開設計開發之軟體程式被開碼重製乙情。因
    認被告丙○○、甲○○所為，係共同違反著作權法第九十一
    條之擅自以重製之方法侵害他人之著作財產權之罪嫌；被告
    青年電器城係違反著作權法第一百零一條第一項之罪嫌。
二、按犯罪事實應依證據認定之，無證據不得認定犯罪事實，又
    不能證明被告犯罪者，應諭知無罪之判決，刑事訴訟法第一
    百五十四條第二項、第三百零一條第一項分別定有明文。又
    事實之認定，應憑證據，如未能發現相當證據，或證據不足
    以證明，自不能以推測或擬制之方法，以為裁判基礎（最高
    法院著有四十年臺上字第八六號判例參照）。
三、自訴人認被告青年電器城、丙○○、甲○○等涉有上開犯行
    ，無非係以被告青年電器城及丙○○承接東興國小之教室視
    聽工程，未經自訴人授權或同意，經由被告甲○○擅自將自
    訴人設計之「電話撥接及防盜系統」軟體開碼複製，以連結
    使用於新建之十四間教室，資為論據，並舉扣案之磁片為證
    。訊據被告丙○○固不否認有承作上開學校教室工程之事實
    ，惟辯稱：該工程軟體係向甲○○購買，由甲○○所設計，
    並未侵害到自訴人之著作權。伊對電腦係外行，對甲○○如
    何施作工程，伊不瞭解，亦無犯罪故意等語；被告甲○○則
    辯稱：伊並未拷貝自訴人上開軟體程式，亦未對自訴人之軟
    體程式作開碼使用，卷附之鑑定報告並無法判斷何人去開碼
    ，不能認定伊有違反著作權法之行為等語。
四、經查：
  (一)按著作權法第三條第一項第五款所稱「重製」係指以印刷、
    複印、錄音、錄影、攝影，或其他方法「有形之重複製作」
    者而言，此觀著作權法第三條第一項第五款前段規定甚明。
    既係有形之重複製作，則必限於以前述方法使原著作內容再
    現者方屬之（最高法院九十二年臺上字第五一五號判決、八
    十六年臺上字第五二二二號判決、八十三年臺上字第六一三
    ○號判決可資參照）。準此，本案被告丙○○、甲○○之行
    為是否有違反著作權法第九十一條之規定，端視其等之行為
    有無以上開方法「有形重複製作」自訴人之上開程式軟體而
    定。
  (二)被告甲○○於本院審理時，雖辯稱其並未開碼使用自訴人之
    軟體云云，惟參諸被告甲○○於本院九十三年七月二十三日
    準備程序中供陳：「電話是學校本身有要求，自訴人的系統
    要與我們的系統連線，且能使用，所以我們設計上要連線才
    能操作，才從自訴人的前端盒接在一起」、「（問：你們設
    計的系統不連自訴人之軟體，有無辦法使用？）沒有辦法」
    、「我進去開碼，是為了以後班別的使用」等語明確（見本
    院卷第三八、三九頁），且經本院將扣案之磁片，送請乙○
    法人工業技術研究院鑑定結果，亦同此認定（詳見後述），
    足認被告甲○○確有將自訴人上開程式軟體為開碼行為，以
    作連結使用無疑。被告甲○○上開所辯，尚不足採。
  (三)承上，被告甲○○雖有為開碼連結之行為，惟此開碼連結之
    行為，僅係將被告甲○○設計之程式軟體與自訴人設計之程
    式軟體，為系統線路上之連結，以達統一控管使用，並非以
    印刷、複印、錄音、錄影、攝影，或其他方法「有形重複製
    作」自訴人上開「電話撥接及防盜系統」軟體，灼然甚明，
    自難逕論以該罪。且上開乙○法人工業技術研究院鑑定結果
    ，亦同此認定，其認為「ＹＳＥＤＩＴ２為一個『年班─回
    路編號對照表』的編輯器，由自訴人提供並包含在交與東興
    國小的系統內，功能為修改程序使用的對照表，並將之存檔
    成ＹＳＧＣ２ＬＡ. ＴＡＢ，此檔名為程式內定且不可變更
    之。之後ＹＳＧＣ２ＬＡ. ＴＡＢ將會以設定檔的方式為其
    它的系統執行檔所使用。以本案來說，其開碼動作應是以Ｙ
    ＳＥＤＩＴ２此執行檔將欲新增的教室，其對映碼由００─
    ００改為０１─６０‧‧比較後之結果，有一四二間教室其
    編碼有被更動，其中回路─編號０１─６０有十五間。又此
    種未經授權之擅自開碼行為（未付費傳輸共享軟體），是否
    構成著作權法之『重製』行為？或屬著作權法第六十五條之
    『合理使用範圍』？因為Ｂ軟體（即被告甲○○設計之軟體
    ）係直接連結至Ａ軟體（即自訴人設計之軟體）使用ＹＳＥ
    ＤＩＴ２. ｅｘｅ進行開碼，致使ＹＳＧＣ２ＬＡ. ＴＡＢ
    更動，其中未涉及『直接、間接、永久或暫時重複製作』，
    故不構成著作權法之重製行為．．．．是否已超出著作權法
    第六十五條之合理使用範圍即『著作之利用是否合於第四十
    五條至第六十三條規定或其他合理使用情形‧‧』理應由當
    事人舉證，再由法官依事證判斷之‧‧Ｂ磁片若欲與Ａ磁片
    中之『電話撥接及防盜系統』做連結，是否定須將Ｂ〈應是
    Ａ之誤植〉軟體『開碼』使用之問題，本鑑定項目其系統可
    分為兩大部分：1.硬體設備〈如接線盒，介面等〉：因缺乏
    硬體設備目前無法還原整體『電話撥接及防盜系統』，故無
    法完全了解其功能連結狀態。2.軟體控制程式：目前僅就軟
    體部分提供鑑定結果。警衛室之ＷＩＮＤＯＷＳ系統中〈Ｄ
    ＩＳＫ─Ｃ〉其資料夾ｙｅａｃｈｅｎ有兩個檔ｃｌａｓｓ
    . ｉｎｉ及ｗａｒｎｃｌ　ａｓｓ. ｉｎｉ分別為Ｓｔｕｄ
      ｎｙ.ｅｘｅ之設定檔〈如同編碼〉，從程式開發的觀點
    〈未與ＤＯＳ系統連結〉其系統是可獨立運作，不需與其他
    程式進行連結，唯新硬體平台需與舊硬體平台系統進行整合
    連結時，則會有將自訴人所開發之程式開碼使用之行為。又
    此一連結行為，若未經授權，是否構成著作權法之『重製』
    行為？因為Ｂ軟體係直接連結至Ａ軟體使用ＹＳＥＤＩＴ２
    . ｅｘｅ進行開碼，致使ＹＳＧＣ２ＬＡ. ＴＡＢ更動，其
    中未涉及『直接、間接、永久或暫時重複製作』，故不構成
    著作權之重製行為」等語明確，此有該研究院之鑑定報告附
    卷可稽（見本院卷第七四至八七頁）。復經鑑定人沈祐樂於
    本院審理中到庭具結證述：本案是直接開碼後作程式連結，
    並沒有作拷貝複製的行為，判定沒有構成重製等語甚明（見
    本院卷第一○五頁），據上足認被告等確有將自訴人之「電
    話撥接及防盜系統」之軟體程式作開碼使用，惟此開碼連結
    行為，並不構成著作權法之重製行為，至臻明確。
  (四)綜合上述，被告甲○○、丙○○之行為，尚難認定有何涉及
    重製而違反著作權法第九十一條規定之犯行甚明，據此，被
    告青年電器城自難論以違反著作權法第一○一第一項規定之
    刑責。此外，復查無其他任何積極證據，足以證明被告等人
    涉犯著作權法之犯行，揆諸首揭說明，既不能證明被告等犯
    罪，自應諭知被告等無罪之判決。
據上論斷，應依刑事訴訟法第三百四十三條、第三百零一條第一
項，判決如主文。
中　　華　　民　　國　　94　　年　　8 　　月　　24　　日
                  刑事第二庭    審判長法  官  蔡名曜
                                      法  官  林慧英
                                      法  官  蔡美華
上正本證明與原本無異。
如不服本判決，應於送達後十日內向本院提出上訴狀（須附繕
本），上訴於臺灣高等法院臺中分院。
                                書記官  劉文永
中　　華　　民　　國　　94　　年　　8 　　月　　24　　日
